【裁判字號】    98,消債更,86
【裁判日期】    980421
【裁判案由】    更生事件
【裁判全文】
臺灣臺中地方法院民事裁定            98年度消債更字第86號
    聲  請  人
    即  債務人  趙垣禎即趙金.
上列聲請人與債權人合作金庫商業銀行股份有限公司、華南商業
銀行股份有限公司、國泰世華商業銀行股份有限公司、京城商業
銀行股份有限公司、香港商香港上海豐銀行股份有限公司、臺
灣新光商業銀行股份有限公司、永豐商業銀行股份有限公司（原
「台北國際商業銀行」）、中國信託商業銀行股份有限公司、良
京實業股份有限公司（原「寶華商業銀行股份有限公司」）間消
費者債務清理事件，債務人聲請更生，本院裁定如下：
    主    文
聲請人即債務人趙垣禎（即趙金香）自中華民國98年 4月21日16
時分起開始更生程序。
    理    由
一、按債務人不能清償債務或有不能清償之虞，且無擔保或無優
    先權之債務總額未逾新臺幣1200萬元者，於法院裁定開始清
    算程序或宣告破產前，得向法院聲請更生；又法院開始更生
    程序之裁定，應載明其年、月、日、時，並即時發生效力，
    消費者債務清理條例第 3條、第42條第1項、第45條第1項分
    別定有明文。
二、本件聲請人即債務人聲請意旨略以：因聲請人之財產及收入
    不足以清償債務，前曾依照中華民國銀行公會會員辦理消費
    金融案件無擔保債務協商機制與金融機構成立協商，協商條
    件為月付新台幣 1萬2685元，惟因聲請人與先生每月經營麵
    館每日營業額約4000元，在扣除成本後，每月雖有 4萬9000
    元之收入，惟因債務人於92年間檢查患有子宮頸癌，須住院
    開刀治療，致麵館無法營業，出院後還無法工作，休息一段
    時間才開始工作，因病情時好時壞，最後結束營業，全家生
    計靠先生打零工維持，實無法依協商條件履行，故聲請人無
    力繼續履行原協商條件，顯係因非可歸責於己之事由致履行
    有重大困難，爰請求准予裁定開始更生生活等語。
三、經查，聲請人即債務人非從事營業活動之人，所積欠債務未
    逾1200萬元，亦有財產收入狀況說明書、收入切結書、財政
    部各類所得資料清單、中華民國銀行公會會員辦理消費金融
    案件無擔保債務協商機制協議書、還款計劃書及本件債權人
    清冊暨債權總金額表等在卷可考，且經本院訊問調查屬實。
四、次查，聲請人即債務人固曾依中華民國銀行公會會員辦理消
    費金融案件無擔保債務協商機制成立協商，每月應還款1萬2
    685元。惟聲請人主張與先生每月經營麵館每日營業額約400
    0元，在扣除成本後，每月雖有4萬9000元之收入，惟因債務
    人於92年間檢查患有子宮頸癌，須住院開刀治療，致麵館無
    法營業，出院後還無法工作，休息一段時間才開始工作，因
    病情時好時壞，最後結束營業，全家生計靠先生打零工維持
    ，目前債務人在早安美芝城早餐店工作每月收入 1萬2000元
    ，而其生活必要開支，為每月膳食費2000元、扶養長女盧岱
    蔚、長子盧世勳、次女盧怡涵三人共4500元、交通費 600元
    、房租每月7000元、水電費1500元、其他支出費用 914元，
    合計 1萬6514元之情，亦有其提出存摺影本、身分證、戶籍
    謄本、台中縣大里市公所97年度低收入戶明書、診斷證明書
    、債權人清冊、財產及收入狀況說明書、財團法人金融聯合
    徵信中心當事人綜合信用報告--債務人清理條例前置協商專
    用債權人清冊、協議書、無擔保債務還款計劃、財政部台灣
    省中區國稅財產歸屬資料清清單（含配偶）、財政部台灣省
    中區國稅局95年、96年度綜合所得稅各類所得資料清單（含
    配偶）、房屋租賃契約書附卷可參，且其所列舉之金額，衡
    諸現今一般生活水準，尚屬相當，則其收入扣除上開必要支
    出後，顯已不足清償前所為之協商款項，則本件聲請人主張
    其有不可歸責於己之事由致履行顯有困難，堪認真實。
五、末查，聲請人即債務人又無經法院裁定開始清算或宣告破產
    之情事。從而，聲請人請求依消費者債務清理條例裁定准予
    更生，揆諸前揭規定，核無不合，應予准許。
中    華    民    國    98    年    4     月    21    日
                  民事庭法  官  顏世傑
右為正本係照原本作成
本件不得抗告
本裁定已於98年4月21日16時公告。
中    華    民    國    98    年    4     月    21    日
                        書記官  楊媛筑


司法院資訊處製作；財團法人民間司法改革基金會備份。
